臺灣高等法院刑事判決　　　　　　　　96年度上訴字第1594號
上　訴　人　基隆地方法院檢查署檢察官
被　　　告　甲○○
上列上訴人因毒品危害防制條例案件，不服臺灣基隆地方法院96
年度訴字第58號，中華民國96年2月27日第一審判決（起訴案號
：臺灣基隆地方法院檢察署95年度毒偵字第2316號），提起上訴
，本院判決如下：
    主  文
原判決撤銷。
甲○○無罪。
    理  由
一、公訴意旨略以：被告甲○○前因施用毒品案件，經觀察、勒
    戒後，認有繼續施用毒品之傾向，經法院裁定令入戒治處所
    施以強制戒治，於民國（下同）九十二年十二月四日期滿執
    行完畢，並經檢察官提起公訴，由臺灣基隆地方法院於九十
    一年八月二十二日，以九十一年度訴字第三五八號判決判處
    應執行有期徒刑十月確定；復因施用第一、二級毒品，經本
    署檢察官提起公訴，嗣於九十二年十一月十三日，由臺灣基
    隆地方法院以九十二年度訴字第四七二號判決判處應執行有
    期徒刑一年確定，甫於九十四年八月二十七日執行完畢。詎
    其猶不知悔改，復於五年內之九十五年十一月一日上午十時
    十一分許為警採集尿液前九十六小時內之某日時，在不詳處
    所，施用第二級毒品安非他命，嗣為警於同年十一月一日上
    午十時十一分許採尿時查獲等情，因認被告涉有違反毒品危
    害防制條例罪嫌。
二、按法院不得就未經起訴之犯罪審判，刑事訴訟法第二百六十
    八條定有明文。而犯罪曾否起訴，應以起訴書狀所記載之被
    告及犯罪事實為準，法院自不得就未經起訴之犯罪事實審判
    ，至於起訴書記載被告所犯法條，僅係公訴人主張被告所犯
    罪名之意見，與犯罪事實有無經起訴之判斷無關，法院亦不
    受起訴法條之拘束（參見最高法院六十九年度台上字第一八
    ０二號判例、八十年度台上字第三三八０號、八十一年度台
    上字第四四六九號、八十三年度台上字第二０四號判決意旨
    ）。又起訴書所記載之如犯罪時間、地點等，除有特殊情形
    外，並非犯罪事實之要素，在無礙於起訴犯罪事實同一性之
    情形下，法院本可自行認定，檢察官於法院審判期間亦可隨
    時以更正方式促請法院注意。惟如起訴書犯罪事實記載錯誤
    ，而如以「更正」之方式變更此項錯誤將變更起訴事實之同
    一性，亦即國家刑罰權所以發生之原因事實並非同一時，檢
    察官自不得以更正之方式變更起訴之犯罪事實，換言之，法
    院仍應以起訴書記載之犯罪事實為審判對象。查本件檢察官
    起訴之犯罪事實，係被告「於... 九十五年十一月一日上午
    十時十一分許為警採集尿液前九十六小時內之某日時，在不
    詳處所，施用第二級毒品安非他命」，至於檢察官雖於原審
    法院行準備程序時陳述稱「更正犯罪事實九十六小時內某日
    時為二十四小時內某日時，施用第二級毒品安非他命部分更
    正為第一級毒品海洛因」（見原審卷第二十一頁），然安非
    他命與海洛因分屬第二級及第一級毒品，施用安非他命及施
    用海洛因犯行之基本社會事實及所犯罪名均不相同，顯非同
    一事實，揆諸前揭說明，檢察官自不得以更正方式將起訴之
    犯罪事實由施用第二級毒品安非他命變更為施用第一級毒品
    海洛因，直言之，法院仍應就經起訴之施用第二級毒品安非
    他命部分予以審判，至於被告有無施用第一級毒品海洛因之
    犯行，因未經起訴，法院自不得予以審判。
三、查被告甲○○於偵查中否認有施用毒品犯行，嗣於原審中亦
    僅就施用第一級毒品海洛因之犯行表示認罪，並未自白有施
    用安非他命之犯行，而被告遭查獲時採集之尿液經檢驗結果
    ，均呈安非他命類陰性反應，有臺灣檢驗科技股份有限公司
    濫用藥物尿液檢驗報告（九十五年度毒偵字第二三一六號卷
    第十頁）可稽，此外亦未查獲安非他命或吸食器等任何與施
    用安非他命犯行有關聯性之物品，本案顯然不能證明被告有
    施用第二級毒品安非他命之犯行，極為灼然。
四、原判決未就檢察官起訴之施用第二級毒品安非他命事實裁判
    ，反任檢察官以更正之方式以未經起訴之施用第一級毒品海
    洛因犯行對被告為科刑判決，自有就已受請求之事項未予判
    決，及未受請求之事項予以判決之違法。檢察官以被告另有
    施用第一級毒品海洛因犯行未及一併審酌為由提起上訴，雖
    無理由，然案經檢察官合法上訴，且原判決有上開可議，自
    屬無法維持，仍應由本院將原判決撤銷，就被告被訴施用第
    二級毒品部分，依法諭知被告無罪之判決，以符法制。
五、至於被告涉嫌施用第一級毒品海洛因部分之犯行，應由檢察
    官另行偵查起訴。其餘檢察官移送併案審理部分（臺灣基隆
    地方法院檢察署九十六年度毒偵字第一五八號、第六二九號
    、第六三八號），被告均係涉嫌施用第一級毒品海洛因，與
    本案經起訴之施用安非他命部分並無裁判上一罪關係可言，
    非起訴效力所及，本院不得一併審判，均應退由該管檢察官
    另行偵結。均一併指明。
六、被告經合法傳喚，無正當理由不到庭，爰不待其陳述，逕行
    判決。
據上論斷，應依刑事訴訟法第三百六十九條第一項前段、第三百
六十四條、第三百零一條第一項、第三百七十一條，判決如主文
。
本案經檢察官曾忠己到庭執行職務。
中　　華　　民　　國　　96　　年　　5 　　月　　29　　日
　　　　　　　　　刑事第十九庭  審判長法　官　尤豐彥
　　　　　　　　　　　　　　　　　　  法　官  魏新國
　　　　　　　　　　　　　　　　　　  法　官  宋　祺
以上正本證明與原本無異。
檢察官如不服本判決，應於收受送達後十日內向本院提出上訴書
狀，其未敘述上訴之理由者並得於提起上訴後十日內向本院補提
理由書（均須按他造當事人之人數附繕本）。
                                      書記官　王韻雅
中　　華　　民　　國　　96　　年　　5 　　月　　29　　日
